臺灣屏東地方法院刑事判決　　　　　　 100年度訴字第1120號
公　訴　人　臺灣屏東地方法院檢察署檢察官
被　　　告　盧昇元
上列被告因違反毒品危害防制條例案件，經檢察官提起公訴（10
0 年度毒偵字第1357號），被告於本院準備程序中就被訴事實為
有罪之陳述，經本院合議庭裁定由受命法官獨任進行簡式審判程
序，並判決如下：
    主  文
盧昇元施用第二級毒品，累犯，處有期徒刑伍月；又施用第一級
毒品，累犯，處有期徒刑玖月，扣案之海洛因殘渣袋壹只（內含
海洛因成分，量微無法秤重）沒收銷燬之，扣案之注射針筒壹支
沒收之。應執行有期徒刑壹年，扣案之海洛因殘渣袋壹只（內含
海洛因成分，量微無法秤重）沒收銷燬之，扣案之注射針筒壹支
沒收之。
    事  實
一、盧昇元前於民國91年間因施用毒品案件，經本院以91年度毒
    聲字第431 號、第749 號裁定送觀察、勒戒後，認無繼續施
    用毒品之傾向，於91年7 月22日執行完畢釋放，並經臺灣屏
    東地方法院檢察署檢察官以91年度偵字第194 號、第569 號
    、第725 號為不起訴處分確定；復於前開觀察、勒戒執行完
    畢釋放後5 年內之92年間，因施用第一級、第二級毒品案件
    ，經本院以92年度毒聲字第256 號裁定送觀察、勒戒後，認
    有繼續施用毒品之傾向，除經本院以92年度毒聲字第505 號
    裁定令入戒治處所施以強制戒治外，並經臺灣屏東地方法院
    檢察署檢察官以92年度毒偵字第274 號提起公訴，其中強制
    戒治部分，因執行成效良好，經本院以92年度毒聲字第1384
    號裁定停止戒治，所餘戒治期間付保護管束，於93年1 月9
    日因法律修正停止執行，而未執行完畢，至刑事追訴部分，
    經本院以92年度訴字第284 號判決分別判處有期徒刑10月、
    8 月，應執行有期徒刑1 年5 月確定，又於96年間因竊盜案
    件，經本院以96年度易字第490 號判決判處有期徒刑1 年4
    月確定，再於同年間因竊盜案件，由本院以96年度易字第54
    3 號判決判處有期徒刑10月確定，另於同年間因施用第一級
    、第二級毒品案件，經本院以96年度訴字第787 號判決分別
    判處有期徒刑10月、6 月，應執行有期徒刑1 年2 月確定，
    上開後3 案件嗣於97年間由本院以96年度聲字第1034號裁定
    定應執行有期徒刑3 年2 月確定，於99年7 月18日縮刑期滿
    執行完畢出監。詎其猶不知悔改，復基於施用第一級毒品海
    洛因及第二級毒品甲基安非他命之犯意，於100 年6 月14日
    中午某時，在其位於屏東縣南州鄉○○路1 巷72號住處內，
    以將甲基安非他命摻水置於針筒後注射入體內之方式，施用
    甲基安非他命1 次，另於100 年6 月16日下午3 時許，在屏
    東縣潮州鎮○○路上「尊王宮」廁所內，以將海洛因摻水置
    於針筒後注射入體內之方式，施用海洛因1 次，嗣盧昇元於
    100 年6 月16日下午4 時50分許，在有偵查權之機關或公務
    員發覺其犯罪前，主動前往屏東縣政府警察局潮州分局中山
    路派出所向警員承認其上揭施用海洛因及甲基安非他命犯行
    ，而接受裁判，並主動提供其供本次施用海洛因所用之注射
    針筒1 支及海洛因殘渣袋1 只（內含海洛因成分，量微無法
    秤重）供警方扣押，復經警採集其尿液檢體送驗，鑑驗結果
    呈嗎啡及甲基安非他命陽性反應，而查悉上情。
二、案經屏東縣政府警察局潮州分局報告臺灣屏東地方法院檢察
    署檢察官偵查起訴，並經本院改依簡式程序審理。
    理  由
一、按簡式審判程序之證據調查，不受第159 條第1 項之限制，
    刑事訴訟法第273 條之2 定有明文，是依上開規定，於行簡
    式審判程序之案件，被告以外之人於審判外之陳述，除有其
    他不得作為證據之法定事由外，應認具有證據能力。查本案
    如下引用被告以外之人於審判外之陳述，因本案採行簡式審
    判程序，復無其他不得作為證據之法定事由，揆諸首揭說明
    ，應認均具有證據能力，合先敘明。
二、上揭事實，業據被告盧昇元於警詢、偵查、本院準備程序及
    審理時迭承不諱（見警卷第4 頁，偵查卷第4 頁，本院卷第
    25頁背面、第28頁背面、第30頁背面），且被告為警查獲後
    ，經警於100 年6 月16日下午6 時許採集其尿液檢體，並送
    請正修科技大學鑑定，由該大學超微量研究科技中心以酵素
    免疫分析法初步檢驗，再以氣相層析質譜儀法確認檢驗結果
    ，證實該尿液檢體呈嗎啡（即施用海洛因之代謝物）及甲基
    安非他命陽性反應，有該中心100 年6 月30日報告編號：R0
    0-0000-000號（原始編號：潮警分A00000000 號）尿液檢驗
    報告、尿液採證編號姓名對照表（尿液編號：潮警分A00000
    000 號）各1 紙附卷可稽（見警卷第11頁，偵查卷第25頁）
    ；此外，並有被告自承其所有用於施用海洛因後剩餘之殘渣
    袋1 只扣案可佐，而該殘渣袋內所含殘渣，雖因量微未送鑑
    定，然上開殘渣袋內確有白色粉狀物品殘留，業經本院當庭
    勘驗明確（見本院卷第30頁），復經警方初步鑑驗後證實呈
    嗎啡陽性反應，有甲基安非他命/ 嗎啡二合一簡易快速篩檢
    試劑、屏東縣政府警察局潮州分局夾鏈袋類初步檢驗結果報
    告表各1 紙附卷可稽（附於警卷第14、17頁），並參酌被告
    尿液檢體經鑑驗後亦證實確呈嗎啡（即施用海洛因之代謝物
    ）陽性反應乙情，堪認袋內殘留之白色粉狀物品應係海洛因
    無訛；再者，復有被告自承其所有供施用海洛因所用之注射
    針筒1 支扣案可佐。綜上，足認被告自白與事實相符，堪以
    採信，本案事證至為明確，被告犯行堪予認定。至被告雖於
    偵查中自白稱：伊於100 年6 月14日中午某時，在其上址住
    處內，係將甲基安非他命與海洛因摻水置於針筒後注射入體
    內之方式，一起施用海洛因及甲基安非他命云云，惟按犯罪
    事實應依證據認定之，無證據不得認定犯罪事實；又被告之
    自白不得作為有罪判決之唯一證據，仍應調查其他必要之證
    據，以查其是否與事實相符，刑事訴訟法第154 條第2 項、
    第156 條第2 項分別定有明文。經查，被告於本院準備程序
    中僅供承伊施用海洛因係100 年6 月16日下午3 時許，並未
    述及除此次施用外，尚有其他施用海洛因之行為；又依卷附
    正修科技大學超微量研究科技中心出具之尿液檢驗報告所示
    ，被告尿液呈嗎啡陽性反應，至多僅能證明被告上開其於10
    0 年6 月16日下午3 時許施用毒品海洛因1 次之自白屬實，
    並無法證明被告於該次施用外，尚有其他再次施用毒品海洛
    因之事實，被告前開不利於之己之自白，並無其他補強證據
    足以佐證，稽以行為人多次施用毒品犯行採一罪一罰之立法
    本旨，本諸罪疑唯輕之原則，應認除本件犯罪事實外，被告
    其餘自白之犯行尚屬不能證明，自不得僅憑被告前後不一致
    之自白，即認被告有該部分施用第一級毒品海洛因之犯行，
    附此敘明。
三、按毒品危害防制條例於92年7 月9 日修正公布，自93年1 月
    9 日施行，其中第20條、第23條將施用毒品之刑事處遇程序
    區分為「初犯」、「5 年內再犯」、「5 年後再犯」。依其
    立法理由之說明：「初犯」，經觀察、勒戒或強制戒治，應
    為不起訴處分或不付審理之裁定；經觀察、勒戒或強制戒治
    執行完畢釋放後，「5 年內再犯」者，因其再犯率甚高，原
    實施之觀察、勒戒及強制戒治既已無法收其實效，爰依法追
    訴或裁定交付審理。至於經觀察、勒戒或強制戒治執行完畢
    釋放，「5 年後再犯」者，前所實施之觀察、勒戒或強制戒
    治已足以遮斷其施用毒品之毒癮，為期自新及協助其斷除毒
    癮，仍用「初犯」規定，先經觀察、勒戒或強制戒治之程序
    。從而，依修正後之規定，祇於「初犯」及「5 年後再犯」
    2 種情形，有其追訴條件之限制，即須於初犯經觀察、勒戒
    或強制戒治釋放後，5 年內均無施用毒品之行為，始能認其
    前所實施之觀察、勒戒或強制戒治已足遮斷毒癮，而得於5
    年後再犯時，再予適用初犯之規定，重行觀察、勒戒等程序
    。倘5 年內已經再犯，經依法再為保安處分或追訴處罰，縱
    其第3 次（或第3 次以上）施用毒品之時間，在初犯之保安
    處分執行完畢釋放5 年以後，即與「5 年後再犯」之情形有
    別，且因已於「5 年內再犯」，顯見其再犯率甚高，原實施
    觀察、勒戒或強制戒治，已無法收其實效，自無再經觀察、
    勒戒及強制戒治之必要，應由檢察官逕行起訴，始符新法修
    正之本旨，最高法院97年第5 次刑事庭會議決議、97年度台
    非字第540 號及98年度台非字第56號判決意旨可資參照。查
    被告盧昇元前因施用毒品案件，經本院以91年度毒聲字第43
    1 號、第749 號裁定送觀察、勒戒後，認無繼續施用毒品之
    傾向，於91年7 月22日執行完畢釋放，並經臺灣屏東地方法
    院檢察署檢察官以91年度偵字第194 號、第56 9號、第725
    號為不起訴處分確定；復於前開觀察、勒戒執行完畢釋放後
    5 年內之92年間，因施用第一級、第二級毒品案件，由本院
    以92年度訴字第284 號判決分別判處有期徒刑10月、8 月，
    應執行有期徒刑1 年5 月確定等情，有臺灣高等法院被告前
    案紀錄表及在監在押全國紀錄表各1 份附卷可稽，是本案被
    告所為施用毒品之犯行，距離前開觀察、勒戒執行完畢釋放
    雖已逾5 年，惟被告在上開觀察、勒戒執行完畢釋放後5 年
    內，既已再犯施用毒品罪，並經法院追訴、處罰，揆諸前揭
    說明，其本次犯行即與毒品危害防制條例第20條第3 項所稱
    之「5 年後再犯」有別，是公訴人依法追訴，於法並無不合
    ，本院自應依法論科。
四、按海洛因、甲基安非他命分別為毒品危害防制條例第2 條第
    2 項第1 款、第2 款所稱之第一級毒品及第二級毒品。核被
    告盧昇元所為，係分別犯毒品危害防制條例第10條第1 項之
    施用第一級毒品罪、同條例第10條第2 項之施用第二級毒品
    罪，其於施用前、後持有海洛因及施用前持有甲基安非他命
    之低度行為，應分別為施用之高度行為所吸收，各不另論罪
    。被告所犯上開2 罪，犯意各別，行為互殊，罪名不同，應
    予分論併罰。被告有如事實欄所載前案科刑及執行情形，有
    臺灣高等法院被告前案紀錄表1 份在卷可稽，其於有期徒刑
    執行完畢後5 年內，故意再犯本案有期徒刑以上之2 罪，均
    為累犯，應各依刑法第47條第1 項之規定加重其刑。又按對
    於未發覺之罪自首而受裁判者，得減輕其刑，刑法第62條前
    段定有明文，查被告於100 年6 月16日下午4 時50分許，前
    往屏東縣政府警察局潮州分局中山路派出所後，即於有偵查
    犯罪權限之公務員發覺其犯罪前，主動告知警員本案施用海
    洛因及甲基安非他命犯行，並即向警員出示殘渣袋1 個、注
    射針筒1 支乙節，有屏東縣政府警察局潮州分局中山路派出
    所警員制作之職務報告及查獲施用毒品案件報告表各1 份在
    卷可按（見警卷第2 、12頁），堪認被告本案施用第一級、
    第二級毒品犯行均符合自首之要件，爰依刑法第62條前段之
    規定分別減輕其刑，並就前開刑之加重減輕，依法先加後減
    之。爰審酌被告曾因施用毒品犯行而送觀察、勒戒執行完畢
    及追訴處罰，仍不知悛悔，復再施用第一級毒品及第二級毒
    品，顯見其無戒絕之決心，復考量其施用毒品乃戕害自己身
    心健康，尚未危及他人，犯後已坦承犯行，態度尚稱良好，
    暨其犯罪動機、目的、生活狀況及智識程度等一切情狀，分
    別量處如主文所示之刑，並依法定其應執行刑，以示懲儆。
    蒞庭公訴人就被告施用第一級毒品部分具體求處有期徒刑11
    月，施用第二級毒品部分具體求刑有期徒刑7 月，固非無見
    ，惟本院斟酌前開事項，認公訴人前開所求刑度均嫌過重，
    附此敘明。
五、扣案之殘渣袋內之海洛因殘渣（量微無法計重），係查獲之
    第一級毒品，盛裝前開海洛因之包裝袋1 只，因殘留微量海
    洛因而難以析離，爰視同毒品整體，併依毒品危害防制條例
    第18條第1 項前段規定沒收銷燬之。又扣案之注射針筒1 支
    ，係被告所有供本案施用毒品所用之物，業據被告供明在卷
    （見本院卷第30頁背面），爰依刑法第38條第1 項第2 款規
    定諭知沒收之。
據上論斷，應依刑事訴訟法第273 條之1 第1 項、第299條第1項
前段，毒品危害防制條例第10條第1 項、第2 項、第18條第1 項
前段，刑法第11條前段、第47條第1 項、第62條、第38條第1 項
第2 款、第51條第5 款，判決如主文。
本案經檢察官邱呂凱到庭執行職務。
中    華    民    國   100    年    10    月    13    日
                    刑事第五庭  法  官  謝濰仲
以上正本證明與原本無異。
如不服本判決應於收受判決後10日內向本院提出上訴書狀，並應
敘述具體理由；其未敘述上訴理由者，應於上訴期間屆滿後20日
內向本院補提理由書（均須按他造當事人之人數附繕本）「切勿
逕送上級法院」。
中    華    民    國   100    年    10    月    13    日
                                書記官  黃美玲
附錄本案論罪科刑法條全文：
毒品危害防制條例第10條
施用第一級毒品者，處 6 月以上 5 年以下有期徒刑。
施用第二級毒品者，處 3 年以下有期徒刑。